臺灣高等法院高雄分院刑事裁定
111年度毒抗字第116號
抗 告 人即  
被      告  KELVIN TEIN KAI BOON（中文名：鄧凱文）






上列抗告人即被告因聲請觀察勒戒案件，不服臺灣屏東地方法院
中華民國111年1月21日裁定(111年度毒聲字第6號)，提起抗告，
本院裁定如下：
    主  文
原裁定撤銷，發回臺灣屏東地方法院。
    理  由
一、抗告意旨略以：抗告人即被告KELVIN TEIN KAI BOON（馬來
    西亞籍；中文名：鄧凱文）於民國110年10月6日，因交通事
    故被救護車載到高雄榮民總醫院屏東分院後，因警方搜我長
    褲時搜出第二級毒品甲基安非他命1包；且之後有正修科技
    大學超微量研究中心尿液檢驗報告，證實有吸食甲基安非他
    命、大麻陽性反應。由於我是外國人，所以來台需要護照，
    我的護照將於111年3月2日到期，需要處理更新。另車禍部
    分還有過失傷害案件未處理好，車禍事故鑑定還沒判定肇事
    責任。因我是初犯，且基於上開事由，請求讓我可在外治療
    ，不要讓我被勒戒限制人身自由，我會按時接受治療，一星
    期1至2次也願意等語。
二、犯毒品危害防制條例第10條之罪者，檢察官應聲請法院裁定
    ，令被告入勒戒處所觀察、勒戒，其期間不得逾二月，毒品
    危害防制條例地20條第1項定有明文。又參酌毒品危害防制
    條例第24條規定，可知對於施用毒品者之治療模式，除採用
    原有之「附命完成戒癮治療緩起訴處分」及「觀察、勒戒或
    強制戒治」雙軌治療模式外，更賦與檢察官得依個案情形，
    以刑事訴訟法第253 條之2 第1 項第4 至6 款或第8 款規定
    ，給予施用毒品者義務勞務、繳納處分金、心理輔導、法治
    教育或其他預防再犯措施為附條件之緩起訴處分，俾使其能
    經由多元化之緩起訴處遇，能有效並適當戒除毒癮而徹底擺
    脫毒品危害。
三、查抗告人於110 年10月4日中午某時許，在屏東縣○○鄉○○路0
     號附近租屋處，以玻璃球燒烤方式，施用第二級毒品甲基
    安非他命1 次；另於110 年10月6 日上午6 時20分許為警採
    尿時起回溯240 小時內之某時許（檢察官聲請意旨記載為「
    回溯120 小時內之某時許」，應予更正），在不詳地點，以
    不詳方式，施用第二級毒品大麻1 次之事實，業據被告於警
    詢及偵查中坦白承認，並有正修科技大學超微量研究科技中
    心110年11 月2日尿液檢驗報告在卷可參。由於抗告人施用
    第二級毒品甲基安非他命、大麻，故依前開說明，檢察官就
    本次施用毒品犯行，自可依職權採取「附命完成戒癮治療緩
    起訴處分」或「觀察、勒戒或強制戒治」之治療模式。
四、又是否採取「附命完成戒癮治療緩起訴處分」或「觀察、勒
    戒或強制戒治」之治療模式，檢察官固有選擇裁量權，惟此
    處之裁量權非得恣意為之，仍應斟酌、評估施用毒品者之成
    癮性、施用動機或生活環境等相關因素，綜合評價而為合義
    務性之裁量。且檢察官進行裁量時，如有裁量逾越、裁量濫
    用、裁量怠惰等裁量瑕疵時，法院即得介入審查。而所謂裁
    量怠惰係指法律雖賦予裁量權，但該機關並未衡酌個案之情
    節，即做出決定；或因故意或過失而消極的不行使裁量權。
五、本件抗告人並無毒品戒癮治療實施辦法及完成治療認定標準
    第2項各款所列不適合為附命完成戒癮治療之緩起訴處分之
    情事，有臺灣高等法院被告前案紀錄表可參。因此，檢察官
    自應斟酌、評估施用毒品者之成癮性、施用動機或生活環境
    等相關因素，裁量對抗告人施以「附命完成戒癮治療緩起訴
    處分」或「觀察、勒戒或強制戒治」之治療模式。然觀之檢
    察官聲請書，檢察官並未斟酌上開因素，亦未說明裁量所憑
    之依據及理由，即認抗告人不適宜為戒癮治療緩起訴，聲請
    裁定將抗告人送觀察勒戒，已有未妥善行使裁量權之裁量怠
    惰違法。因檢察官就本案所為之裁量，顯有瑕疵，難認適法
    。原裁定未斟酌上開情事，即依檢察官之聲請，裁定抗告人
    應入勒戒處所觀察勒戒，尚有可議之處，其裁定即屬無法維
    持。故本件抗告為有理由，應由本院將原裁定撤銷，發回原
    審確實查明，再為適當之裁定。
據上論結，應依刑事訴訟法第413 條前段，裁定如主文。
中    華    民    國    111     年    3    月   15    日
                    刑事第三庭  審判長法  官  吳進寶
                                      法  官  徐美麗
                                      法  官  方百正
以上正本證明與原本無異。
本裁定不得再抗告。　　　　　　　　　　　　　　　　　　
中    華    民    國    111     年    3    月   15    日
                                      書記官  呂姿儀